臺灣高等法院臺中分院刑事判決　　　　 94年度上易字第569號
上　訴　人　臺灣彰化地方法院檢察署檢察官
被　　　告　丙○○
　　　　　　　　　　　號
被　　　告　戊○○
上列上訴人因被告竊佔案件，不服臺灣彰化地方法院93年度訴字
第363號，中華民國第一審判決（起訴案號：臺灣彰化地方法院
檢察署92年度調偵字第307號），提起上訴，本院判決如下：
      主  文
上訴駁回。
      理  由
一、本案經本院審理結果，認第一審判決被告被訴竊佔彰化縣田
    尾鄉○○○段第二八五之六地號土地部分公訴不受理，其餘
    被訴部分無罪，認事、用法並無不當，應予維持，並引用第
    一審判決書記載之證據及理由（如附件）。
二、經查原審以刑法第三百二十條第二項之竊佔罪，係行為人
    意圖為自己或第三人不法之利益，而竊佔他人之不動產，為
    構成要件。竊佔不動產須有不法利益之意圖，而基於不法佔
    有使用之故意，並有不法佔有使用之行為。其不法利益固不
    必至不法所有之程度，惟仍必須行為人有擅自佔有使用以獲
    利之意思始可。且由於不動產與動產本質之不同，不動產之
    佔有支配關係須具有繼續性及排他性，始可謂達竊佔程度 (
    台灣高等法院八十七年度上易字第一七四○號判決參照)。
    依證人丁○○所提出之照片，被告二人使用之饒平厝段六五
    五之六號水利地（位於水溝二旁）雜草叢生，不似常有專人
    維護清理之現象，欠缺清楚界址標示，並據證人丁○○證稱
    被告等僅擺置可移動式之園藝物品，並未以圍籬或其他方式
    排除、阻礙他人通往該處水利地，亦未影響水流之順暢等語
    ，尚難遽認被告二人有意在此土地上從事繼續性且排他性之
    利用，即不足以認其等確有竊佔該地之主觀犯意。證人丁○○亦認為此情不符合水利會舉發私人竊佔土地之標準，認公
    訴人指被告涉有竊佔水利地之犯行，未達任何人都不致有所
    懷疑，而得為確信之程度，應認被告此部分之犯行不能證明
    。被告丙○○辯稱基於兄弟分家時易地使用之協議，伊早
    在七十二年間即以被告丙○○之名義在饒平厝段二八五之六
    號土地上申請建築農舍，使用該地已達十餘年等情，有辯護
    人提出彰化縣政府建設局使用執照一紙在卷可稽（附於九十
    二年度斗簡字第三九四號卷宗第三十二頁），告訴人乙○○
    係於九十一年十二月十日提出告訴，有刑事告訴狀上之台灣
    彰化地方法院檢察署收文章在卷可參（見九十一年度他字第
    二九二一號卷宗第一頁）。雖其對於被告二人開始佔用該筆
    土地之時間，於原審審理時雖推稱已經忘記，惟公訴人在原
    審審理時詰問告訴人乙○○：「你知道被告丙○○竊佔土地
    後經過多久才提出告訴？」，告訴人乙○○以證人身分答稱
    ：「至少五、六年」等語（見本院審理筆錄），顯已超過法
    定告訴期間，況告訴人乙○○當初提出刑事告訴之對象，尚
    包括被告丙○○之妻、子即徐陳寶及徐玉柱，惟其二人先經
    檢察官以罪嫌不足為不起訴處分，嗣告訴人乙○○聲請再議
    後，該部分經台灣高等法院台中分院檢察署發回台灣彰化地
    方法院檢察署續行調查，經承辦檢察官開庭究明竊佔時間，
    告訴人乙○○答稱竊佔事實發生在七十八年以前（見九十二
    年度調偵續字第九號卷宗第四十一頁），堪認自告訴人乙○○知悉竊佔事實發生後，至提出刑事告訴時，至少已屆滿十
    三年，是以該案承辦檢察官以告訴不合法為由，再度對於徐
    陳寶、徐玉柱二人為不起訴處分，嗣經告訴人乙○○聲請再
    議而遭駁回確定，有台灣彰化地方法院檢察署檢察官九十二
    年度調偵續字第九號不起訴處分書、台灣高等法院檢察署九
    十三年度上聲議字第二三三號處分書可資參佐。應認告訴人
    乙○○於九十一年十二月十日提出刑事告訴時，已超過法定
    告訴期間，本件檢察官起訴被告二人涉嫌竊佔彰化縣田尾鄉
    ○○○段第二八五之六地號土地，並未經合法告訴。另據
    證人謝振三即彰化縣田尾鄉○○○段第三十九之十九地號土
    地之所有權人於原審證稱：「這土地原本是舊路，開馬路之
    後有小塊土地是我的」、「我現在住台北，我在民國六十幾
    年的時候就住在台北」、「這個土地現在放在那裡沒有用，
    因為開路後剩下小塊土地無法使用、「這塊地上雜草、雜物
    很多，因為我很久沒利用，所以我也不知道是誰堆置的」、
    「雜物是可移動的，如果不可移動，我就不會讓人堆」、「
    這個情形在造路之後就有，但是實際的時間我忘記了，我想
    說反正我沒用，給別人用也沒關係」、「（審判長問：你看
    到有人堆放雜物，是否有人將土地圍起來？）答：沒有」等
    語，足見證人謝振三所有之系爭土地，在重新造路後因面積
    過小，經濟價值低落而任其荒廢，且證人謝振三亦早已知悉
    有人在其上堆置物品，然其認該堆置物可以移動而不予理會
    ，被告堆置方式亦未排除他人使用可能，被告二人堆置花盆
    及園藝用品之方式，非能認有繼續性及排他性，即難遽認其
    等確有竊佔該地之主觀犯意，應認此部分之犯行亦不能證明
    。業於理由中敘述綦詳，被告丙○○於本院仍供稱：伊於七
    十一年到七十二年間即使用饒平厝段二八五之六號土地，不
    會超過七十三年等語，告訴人乙○○於本院陳稱：被告自伊
    於民國六十幾年間買地後就竊佔了等語，另證人丁○○於本
    院證述：水利地上如有固定結構物、多年生木本植物，我們
    一定會處理，限期回復原狀，如非固定結構物多年生木本植
    物，因為水利會土地多在農田旁邊，這種情形非常普遍，農
    民們經常會在地上堆置工具、農產品、甚至種一些蔬菜，所
    以我們水利會不認為那是竊佔，被告堆置的物品是隨時可以
    取走的等語。上訴人即檢察官徒以原審所不採之被告等擺置
    可移動式之園藝物品於彰化縣田尾鄉○○○段六五五之六號
    土地上，一擺即數年，至他人無法通行，拒絕告訴人乙○○
    移走之請求，符合繼續性及排他性，自構成竊佔罪，另原審
    並未查明被告何時竊佔彰化縣田尾鄉○○○段第二八五之六
    號土地，即為不受理之諭知，尚有未洽，再證人謝振三證述
    ：饒平厝段六五五之六號土地因伊很久沒有利用，所以也不
    知道是誰堆置的，顯見被告等未經謝振三之同意即竊佔該地
    使用等為由上訴，核無理由。
三、台灣彰化地方法院檢察署檢察官九十四年度偵字第二七九○
    移送併辦部分即被告於九十三年一月七日下午四時三十分過
    後某時，在彰化縣田尾鄉○○○段二八五之十三及十五號土
    地上堆積水泥柱、樹木等物，竊佔該土地之事實。與本案間
    乏裁判上一罪之關係，本院無從併審，應退回移送單位檢察
    官另行偵辦。
四、據上論斷，應依刑事訴訟法第三百七十三條、第三百六十八
    條，判決如主文。
本案經檢察官甲○○到庭執行職務。
中　　華　　民　　國　　94　　年　　7　　月　　21 　　日
               刑事第九庭　審判長法　官　陳　筱　珮
                                 法　官　張　國　忠
                                 法　官　康　應　龍
上列正本證明與原本無異。
檢察官得上訴。
如不服本判決應於收受送達後十日內向本院提出上訴書狀，其未
敘述上訴之理由者並得於提起上訴後十日內向本院補提理由書（
均須按他造當事人之人數附繕本）。
                                 書記官　許　書　瑜
中　　華　　民　　國　　94　　年　　7 　　月　　22　　日
　　　　　　　　　　　　　　　　　　　　　　　　　　　Ｆ
